臺灣高雄地方法院刑事判決
108年度簡上字第194號
上  訴  人  
即  被  告  方文慧


指定辯護人  本院公設辯護人黃文德
上列上訴人即被告因業務侵占案件，不服本院高雄簡易庭民國10
8年5月20日108年度簡字第1064號第一審簡易判決（原聲請簡易
判決處刑案號：108年度偵字第349號），提起上訴，經本院管轄
之第二審合議庭判決如下：
    主  文
原判決撤銷。
方文慧犯業務侵占罪，共貳罪，均免刑。
    事  實
一、方文慧自民國106年5月某日起任職於址設高雄市○○區○○
    ○路000號惠康百貨高雄大順店（下稱惠康百貨），擔任收銀
    及整理檯面、貨品上架等工作，係從事業務之人，並因而持
    有店內之貨品。詎方文慧竟分別為自己不法所有意圖，基於
    業務侵占之犯意，先於107年7月20日17時45分許，在上址店
    內，將其業務上所持有之架上茶葉蛋1顆（價值新臺幣【下
    同】9元），拿取後當場食用之方式侵占入己；復於107年7
    月27日17時49分許，在上址店內，將其業務上所持有之架上
    茶葉蛋1顆（價值9元），拿取後當場食用之方式侵占入己。
    嗣因該店店長胡嘉文察覺有異，經調閱店中監視器錄影帶，
    始悉上情。
二、案經惠康百貨股份有限公司訴由高雄市政府警察局苓雅分局
    報告臺灣高雄地方檢察署檢察官偵查後聲請簡易判決處刑。
    理  由
壹、程序事項：
一、按刑事訴訟法第159條之2規定，被告以外之人於檢察事務官
    、司法警察官或司法警察調查中所為之陳述，與審判中 不
    符時，其先前之陳述具有較可信之特別情況，且為證明犯罪
    事實存否所必要者，得為證據。查上訴人即被告方文慧（下
    稱被告）及辯護人爭執證人胡嘉文警詢證述之證據能力（簡
    上卷第47頁），證人胡嘉文於本院審理時已到庭具結證述，
    其證述之內容，與其前於警詢之陳述，並無不符之處，不符
    刑事訴訟法第159條之2規定，故其於警詢之陳述，自無證據
    能力。
二、被告以外之人，在偵查中未經具結之陳述，依通常情形，其
    信用性仍遠高於在警詢時所為之陳述，衡諸其等於警詢時所
    為之陳述，均無須具結，卻於具有「特信性」、「必要性」
    時，即得為證據，則若謂該偵查中未經具結之陳述，一概無
    證據能力，無異反而不如警詢時之陳述，顯然失衡。因此，
    被告以外之人於偵查中未經具結所為之陳述，如與警詢之陳
    述同具有「特信性」、「必要性」時，依「舉輕以明重」原
    則，本於同法第159條之2、第159條之3之同一法理，例外認
    為有證據能力。查被告及辯護人爭執證人胡嘉文於偵查中未
    經具結之陳述之證據能力乙節（簡上卷第47頁），本院審酌
    證人胡嘉文上開偵查中未經具結之陳述，與其嗣後於本院審
    理時之證述內容相同，顯無「特信性」、「必要性」之情況
    ，當逕以其審判中之證述為證，故證人胡嘉文於偵查中未經
    具結之陳述，無證據能力。
三、末按刑事訴訟法第159條之1至159條之4為傳聞法則之例外 
    規定，被告以外之人於審判外之陳述，雖不符前4條之規定
    ，而經當事人於審判程序同意作為證據，法院審酌該言詞或
    書面陳述作成時之情況，認為適當者，亦得為證據，刑事訴
    訟法第159條之5第1項定有明文。查本判決所引用其餘供述
    證據，業據檢察官、被告及辯護人同意有證據能力（簡上卷
    第47頁），本院審酌該等證據作成時之情狀並無違法或不當
    等情形，認為以之作為本案證據亦屬適當，依上開規定自得
    作為認定事實之依據。
貳、實體事項
一、事實認定：
　　訊據被告方文慧固坦承有分別於前揭時、地食用茶葉蛋情事
    ，惟矢口否認有何業務侵占犯行，並辯稱：係客人反應茶葉
    蛋太鹹，其有以內線電話通知主管，主管也有同意，其才試
    吃看看，且其事後放錢在收銀機內，其並無業務侵占之犯意
    云云，經查：
（一）被告於上揭時、地，食用店內之茶葉蛋各1 顆等情，業據
      被告於警詢中坦承不諱，核與證人即告訴代理人胡嘉文於
      本院審理時之證述相符（簡上卷第224-232頁），並有店
      內監視錄影畫面光碟2片、監視器翻拍照片8張、員工出勤
      日報表、相關商品銷售報表文件資料各1份、本院勘驗筆
      錄2份在卷可稽（警卷第31-32頁，第67-69頁，第73-155
      頁；簡上卷第266-268頁，第354-355頁），是此部分之事
      實，堪以認定。　
（二）被告雖辯稱：茶葉蛋經客人反應過鹹，試吃前有先以內線
      告知主管胡嘉文云云，惟經證人胡嘉文於本院審理時到庭
      證述：並未接到被告告知顧客反應茶葉蛋過鹹乙事，且如
      果真的有茶葉蛋過鹹情形，公司會以報廢方式處理，不會
      由員工私下試吃等語（簡上卷第224-232頁）；復經本院
      勘驗店內監視器畫面結果可知，被告於107年7月20日、7
      月27日兩日工作期間，雖均曾有使用店內內線電話之情形
      ，惟在其食用茶葉蛋之前後時段，並未有撥打內線電話一
      節，有本院勘驗筆錄2份在卷可佐（簡上卷第266-268頁，
      第354-355頁），此核與證人胡嘉文所稱未接獲告知乙節
      相符，是自難認被告於上開2次食用茶葉蛋前，有告知主
      管並獲得同意之情形；再者，縱使有顧客反應店內茶葉蛋
      過鹹為實，依一般生活經驗，員工應將問題告知主管，而
      由主管循公司標準處理流程予以處理，而非自行食用該茶
      葉蛋之方式加以確認，況且，證人胡嘉文身為主管亦在店
      內，茶葉蛋是否過鹹而需試吃或處置，自應由其處理，又
      若如被告所辯稱事先告知主管，徵得同意後始予試吃，被
      告何需如監視器畫面所示之蹲在櫃檯後方食用，且食用後
      亦未撥打內線電話回報予主管，此皆與常情未合，是被告
      辯稱其係在確認店內茶葉蛋是否有過鹹而食用，顯係卸責
      之詞。　　　　
（三）被告復辯稱其有支付茶葉蛋款項，係將錢留在收銀機內云
      云，惟查，若如被告前揭所辯係經主管同意後之試吃，何
      需另行支付款項，是被告所辯，已屬前後矛盾；再經證人
      胡嘉文於本院審理時證稱：被告2次食用茶葉蛋後，均未
      付款等語（簡上卷第225頁），復觀之惠康百貨所提供107
      年7月20日、7月27日之收銀機X報表、收銀機申報明細及7
      月份之自傲表可知（簡上卷第53-59頁），被告於前揭2日
      所經手之收銀機於交班清點時，並未有被告已付款之紀錄
      ，故被告所稱將錢留在收銀機內乙節，自屬不能證明，且
      核與證人胡嘉文所述被告未付款乙節相符，是被告前揭辯
      解，自難採信。
（四）至於辯護人雖聲請將被告送精神鑑定等語，然被告於本院
      審理時對答順暢，並可充分為自己之行為辯駁，已難認有
      何不能辨識行為違法之情況，再觀之被告於案發時之監視
      器錄影畫面，有關被告工作時結帳、製作咖啡等狀態均屬
      正常，自難認被告案發時有刑法第19條第1、2項之情形存
      在，本院因認無調查之必要；另被告聲請隨機傳喚店員作
      證，惟本案事證已臻明確，均如上述，而被告上開主張難
      認與本案有何關連性，亦無調查之必要，附此敘明。
（五）綜上所述，被告前開辯解，實難採信。本件事證明確，被
      告上開犯行，均堪予認定，應予依法論科。　　
二、查被告受僱於惠康百貨擔任店員，係從事業務之人，其先後
    2次將業務上所持有之上開茶葉蛋侵占入己，是核其所為，
    均係犯刑法第336條第2項業務侵占罪。被告所犯上開2罪，
    犯意各別，行為互殊，應予分論併罰。 
三、撤銷原判決之理由：
（一）按刑法第61條第3款規定：「犯下列各罪之一，情節輕微
      ，顯可憫恕，認為依第59條規定減輕其刑仍嫌過重者，得
      免除其刑：三、第335條、第336條第2項之侵占罪」，被
      告所犯刑法第336條第2項之業務侵占罪，依上開規定，若
      其犯罪情節輕微，顯可憫恕，認為依刑法第59條規定減輕
      其刑仍嫌過重者，得予免除其刑。爰審酌被告於本案案發
      前因患有思覺失調症，而領有重大傷病免自行部分負擔證
      明卡、中度身心障礙證明（警卷第39頁；簡上卷第307頁
      ）；復觀之被告上開二次犯行，各係侵占告訴人惠康百貨
      所有之茶葉蛋1顆（價值9元，共18元），犯罪所得極微，
      對告訴人之財產法益造成之損害並非重大，可罰程度不高
      ；再者，被告於本院審理期間，與告訴人調解成立，告訴
      人表示不再要求賠償，有本院調解筆錄、刑事陳述狀各1
      份附卷可稽（簡上卷第91-101頁）；另被告前無犯罪紀錄
      ，此有臺灣高等法院被告前案紀錄表在卷可參，是本院斟
      酌一切情事，認本案被告可罰違法性甚低，犯此業務侵占
      罪之情節輕微、顯可憫恕，依刑法第59條規定減輕其刑仍
      嫌過重，為避免無意義之刑罰執行耗費國家經費與國民法
      感情之違反，爰依刑法第61條第3款規定免除其刑。
（二）原審以被告罪證明確，予以論罪科刑，固非無見，惟被告
      於本院審理中與告訴人調解成立乙節，原審漏未審酌，尚
      有未洽；是被告上訴請求撤銷原判決，並改諭知無罪判決
      云云，雖無理由，但原審判決既有上開未及審酌之處，仍
      應由本院將原審判決撤銷改判，並衡酌上情，依刑法第61
      條第3款之規定，諭知免刑之判決。
四、至被告犯罪所得即未扣案之茶葉蛋2 顆，因價值僅18元，顯
    屬低微，爰依刑法第38條之2第2項規定不予以宣告沒收，附
    此敘明。
據上論斷，依刑事訴訟法第455條之1第1項、第3項、第369條第1
 項前段、第364條、第299條第1項但書，刑法第336條第2項、第
61條第3款、第38條之2第2項，刑法施行法第1條之1第1項，判決
如主文。
本案經檢察官蕭琬頤聲請簡易判決處刑，檢察官邱柏峻到庭執行
職務。 
中　　華　　民　　國　　111 　年　　3 　　月　　16　　日
                  刑事第四庭  審判長法  官  王俊彥 
　　　　　　　　　                  法  官  姚億燦
　　　　　　　　                  　法　官  楊書琴
以上正本與原本無異。　　　　　　　　　
不得上訴。
中　　華　　民　　國　　111 　年　　3 　　月　　16　　日
                                    書記官  王珮綺
附錄：論罪法條
中華民國刑法第336條第2項
對於業務上所持有之物，犯前條第1項之罪者，處6月以上5年以
下有期徒刑，得併科9萬元以下罰金。